臺灣臺南地方法院刑事裁定
109年度訴字第1485號
公  訴  人  臺灣臺南地方檢察署檢察官
被      告  謝雯萱



選任辯護人  趙培皓律師
被      告  陳盈臻



選任辯護人  施裕琛律師
上列被告因詐欺案件，經檢察官追加起訴（109年度偵字第13177
號），本院裁定如下：
    主  文
檢察官應於本裁定送達後參拾日內補正被告謝雯萱、陳盈臻犯罪
之證據並指出證明之方法。
    理  由
一、按提起公訴，應於起訴書內記載犯罪事實及證據並所犯法條
    ，刑事訴訟法第264條第2項第2款定有明文，此乃法定必備
    之程式。而關於「犯罪事實」應如何記載，法律雖無明文規
    定，惟因其起訴事實即為法院審判之範圍（刑事訴訟法第26
    8條參照），並為被告防禦準備之範圍，故其記載內容必須
    「足以表明其起訴範圍」，使法院得以確定審理範圍，並使
    被告知悉係因何犯罪事實被提起公訴而為防禦之準備，始為
    完備。因此，如起訴書關於「犯罪事實」之記載不足以表明
    起訴範圍時，即係於法定必備程式有所欠缺。次按檢察官就
    被告犯罪事實，應負舉證責任，並指出證明之方法；法院於
    第一次審判期日前，認為檢察官指出之證明方法顯不足認定
    被告有成立犯罪之可能時，應以裁定定期通知檢察官補正，
    刑事訴訟法第161條第1、2項定有明文。乃明訂檢察官舉證
    責任之內涵，除應盡「提出證據」之形式舉證責任外，尚應
    「指出其證明之方法」，用以說服法院，使法官「確信」被
    告犯罪構成事實之存在，此「指出其證明之方法」，應包括
    指出調查之途徑，與待證事實之關聯及證據之證明力等事項
    ；同條第2、3、4項規定法院對起訴之審查機制及裁定駁回
    起訴之效力，以有效督促檢察官善盡實質舉證責任，藉免濫
    行起訴。準此，如起訴書關於證據欄之記載，僅係抽象籠統
    登載證據名稱，而未具體指明各項證據之待證構成要件事實
    及其證明之方法時，亦應有裁定定期通知檢察官補正之必要
    。
二、本件檢察官以被告謝雯萱、陳盈臻2人涉犯刑法第339條之4
    第1項之三人以上共同詐欺取財罪嫌，追加起訴，並提出被
    告謝雯萱、陳盈臻於警詢時之供述、告訴人廖碧綢等50人於
    警詢時之指述、證人劉士毅於警詢時之證述、告訴人廖碧綢
    等50人之匯款憑證及金融帳戶開戶資料暨交易明細影本，以
    及扣案之被告謝雯萱所申設中國信託商業銀行帳號00000000
    0000號帳戶存摺、被告陳盈萱所申設中國信託商業銀行帳號
    000000000000號帳戶存摺、被告陳盈萱持有之證人劉士毅所
    申設合作金庫商業銀行帳號0000000000000號帳戶存摺及提
    款卡等為其證明之方法。 惟查：
(一)追加起訴書以謝雯萱、陳盈臻所屬之詐騙集團成員以不詳之
    方式取得追加起訴書附表二所示帳戶存摺及提款卡，以超商
    交貨便之方式寄出，復由謝雯萱、陳盈臻分別接獲「Tim」、
    「李東」、「Kai Wang」以通訊軟體LINE傳送之領取包裹資料
    後，於追加起訴書附表一所示時間，前往追加起訴附表一所
    示之超商領取含有上開帳戶之存摺及提款卡的包裹，謝雯萱
    、陳盈臻復將上開帳戶存摺及提款卡，使用空軍一號寄送至
    指定地點，交予詐諞集團成員。嗣謝雯萱、陳盈臻所屬之詐
    欺集團成員復於追加起訴書附表二所示時間，使用追加起訴
    書附表二所示之方式對追加起訴書附表二所示之人施以詐術
    ，致追加起訴書附表二所示之人陷於錯誤，依指示分別匯款
    追加起訴書附表二所示金額至追加起訴書附表二所示帳戶，復
    由詐騙集團成員提款之。惟追加起訴書附表二雖說明何被害
    人於何時遭詐騙匯款至何帳戶，然未見說明上開被告2人於
    追加起訴書附表一所示之超商領取何帳戶之存摺及提款卡。
    亦即各次詐欺行為所用以供被害人轉帳、匯款之帳戶究係由
    何「收簿手」取得？被告2人於追加起訴書附表一所領取之
    具體帳戶為何？有何具體證據可以證明？均付之闕如。此部
    分涉及各被告間之具體犯罪事實範圍及證明方法，卻未見檢
    察官具體指明，以致追加起訴書附表二內所載之帳戶是否均
    在追加起訴之範圍內有所不明，上開犯罪事實附表一既未見
    說明，則如追加起訴書附表二所示各被告涉犯之事實即屬不
    明，各被告亦無從得知遭追加起訴之範圍，此部分犯罪事實
    應由檢察官陳明並補正之。
(二)就證據部分，追加起訴書編號5所載，僅泛稱「告訴人廖碧
    綢等50人之匯款憑證及金融帳戶開戶資料暨交易明細影本」
    ，未具體指明係何等金融帳戶，且全卷內僅有王綉珍1人之
    匯款憑證，未見另49人之匯款憑證。又若追加起訴書附表二
    其中編號5之0000000000000、編號11中000-000000000000、
    000-000000000000、編號15中000-000000000000、編號19中
    000-0000000000000、000-000000000000、編號20中0000000
    0、編號21中000-00000000000、000-0000000000000、000-0
    00000000000、編號23中000-0000000000000、編號24中000-
    00000000000、編號25中00000000000000、0000000000000、
    編號26中000-000000000000、編號28中000-00000000000000
    0、編號29中000-00000000000000、編號32中0000000000000
    0、編號35中000-0000000000000000、編號37中000-0000000
    00000000、編號44中000-00000000000000、編號47中000-00
    0000000000、編號48中000-0000000000000000，編號50中00
    0-0000000000000等22個帳戶在追加起訴範圍內，檢察官亦
    未提出任何證據可資證明該等帳戶係由被告2人領取包裹內
    之帳戶，卷內亦查無該22個帳戶之「金融帳戶開戶資料暨交
    易明細影本」，是本案尚待檢察官先於犯罪事實欄補充說明
    所欲追訴各被告之具體犯行內容後，再補正得證明犯罪之證
    據及證明方法各為何，否則各被告當無法清楚知悉遭追加起
    訴之範圍及具體犯行為何，自無法有效提出防禦。
四、綜上所述，本件追加起訴之程式尚有未備，另檢察官亦未就
    各項構成要件待證事實均具體指出證明之方法，檢察官所指
    出之證明方法過於空泛，亦即檢察官指出之證明方法顯不足
    認定被告有成立犯罪之可能，為使檢察官負舉證責任及防止
    其濫行起訴，基於保障人權之立場，爰依首揭說明，爰裁定
    請檢察官於如主文所示期限內補正犯罪事實、相關證據資料
    及指出證明方法，以利訴訟之終結。
據上論斷，依刑事訴訟法第161條第2項，裁定如主文。
中　　華　　民　　國　　110 　年　　7 　　月　　27　　日
                  刑事第二庭  審判長法  官  鄭文祺
                                    法  官  李音儀
                                    法  官  王惠芬
以上正本證明與原本無異。
不得抗告。
　　　　　　　　　　　　　　　    　書記官　陳杰瑞
中　　華　　民　　國　　110 　年　　7 　　月　　27　　日